臺灣嘉義地方法院交通事件裁定　　　　100年度交聲字第715號
原處分機關　交通部公路總局嘉義區監理所
異　議　人　黃丁和
上列異議人因違反道路交通管理處罰條例案件，對於交通部公路
總局嘉義區監理所於民國100年6月17日所為之處分（原處分案號
：嘉監裁字第裁70-Z00000000號），聲明異議，本院裁定如下：
    主  文
異議駁回。
    理  由
一、原處分機關裁決意旨略以：異議人黃丁和於民國100年5月11
    日下午5時許，駕駛車牌號碼1637-LST 號自用小貨車，於國
    道一號北上271.3 公里處，因行駛高速公路違規使用路肩，
    經內政部警政署國道公路警察局第四警察隊（下稱國道四隊
    ）員警掣單舉發，原處分機關遂於100年6月17日作成嘉監裁
    字第裁70-Z00000000號裁決書，以異議人有前揭違規事實，
    而依道路交通管理處罰條例第33條第1項第9款之規定，裁處
    異議人新臺幣（下同）4千元之罰鍰，並依同條例第63條第1
    項規定，記違規點數1點等語。
二、異議人則以：伊雖有於前揭時間駕駛上開自小貨車行經前揭
    地點，但並無行駛路肩，伊下水上交流道在匝道口與平面道
    路交界處被員警湯家銘攔下，說伊行駛路肩，然本件員警舉
    發異議人違規並未提出任何錄影相關證據，且事發時間為下
    午5時，日照斜射強烈，可能影響執行員警視覺而導致判斷
    錯誤，為此聲明異議，請求撤銷原處分等語。
三、按「汽車行駛於高速公路、快速公路或設站管制之道路，不
    遵使用限制、禁止、行車管制及管理事項之管制規則而有下
    列行為者，處汽車駕駛人新臺幣三千元以上六千元以下罰鍰
    ：…九、未依規定使用路肩。」、「汽車駕駛人有下列各款
    所列條款之一者，除依原條款處罰鍰外，並予記點：一、有
    第三十三條第一項…」道路交通管理處罰條例第33條第1 項
    第9款、第63條第1項第1款分別定有明文。查異議人於100年
    5月11日下午5時許，駕駛車牌號碼1637-LST號自用小貨車，
    於國道一號北上行經水上交流道附近，經國道四隊員警以異
    議人「行駛高速公路違規使用路肩」掣單舉發，原處分機關
    遂於100年6月17日作成嘉監裁字第裁70-Z00000000號裁決書
    ，以異議人有前揭違規事實，而依道路交通管理處罰條例第
    33條第1項第9款之規定，裁處異議人新臺幣4 千元之罰鍰，
    並依同條例第63條第1項規定，記違規點數1點等情，為異議
    人於異議狀及本院調查時陳明在卷，並有舉發違反道路交通
    管理事件通知單、裁決書在卷可佐，自堪認定。異議人雖以
    前詞置辯，惟查：
(一)證人即當日員警湯家銘於本院調查時證稱：100年5月11日下
    午5 點多，我和另一位同事林鐘誠開藍色偵防車一起服勤，
    由我駕駛行駛在中山高北上路段巡邏，我們在國道一號北上
    271.8公尺位置，見到異議人開1637-LST 自小貨車，行駛外
    側車道，異議人前方有一部貨櫃車，異議人行駛到271.6 公
    里處，直接由外側切到路肩，就一直行駛路肩至水上交流道
    的減速車道，我們一直尾隨在異議人車後，一直到照片編號
    １２、１３所示槽化線位置（即水上交流道接平面道路附近
    ）我們將異議人車攔停。在這之前，我們就曾在減速車道要
    進到匝道的槽化線攔停一次，但異議人沒理我們，仍往前開
    等語綦詳（見本院卷第17、18頁），復有證人湯家銘所提出
    之現場照片13張存卷可參。查證人湯家銘與異議人並不相識
    ，亦無嫌怨，業據異議人陳明在卷（見本院卷第19頁），衡
    情應不致在到庭具結擔保其證言可信度之情況下，仍甘冒偽
    證罪責，任意誣指異議人違規行駛路肩，參以證人湯家銘就
    當日異議人違規行駛路肩及攔查之經過等節，均能清楚描述
    ，而無瑕疵可指，且異議人遭攔停隨即指出異議人違規事由
    ，衡情應無事後捏造，設詞誣陷之可能，且舉發員警之證言
    並無違反常理而不可信之情形，應堪採信。
(二)又舉發當時天氣晴朗、路況及視距均良好，無障礙物等情，
    並經異議人及證人湯家銘於本院調查時分別陳稱及證述明確
    （見本院卷第18、19頁），參以本件員警舉發前係駕駛偵防
    車，於國道1號北上271.8 公里處即發現異議人於271.6公里
    處由外側車道切到路肩行駛，並一路尾隨等情，業如前述；
    復參以國道一號北上271.6 公里處設有一指示牌「300M」，
    此有前揭照片可稽（見本院卷第25頁），係指該處距水上交
    流道之減速車道尚有300 公尺距離，故異議人駕駛前揭車輛
    違規行駛路肩之距離為300 公尺，於此情形下，證人湯家銘
    駕駛前揭偵防車跟隨異議人車輛，其距離至少300 公尺，當
    不致有誤認情形，況異議人行車方向係北上，舉發時間業已
    時值下午5 時，縱有陽光，亦係西曬，照射證人湯家銘左側
    而非前方，故亦不致有誤認之情形，故異議人上開辯詞，顯
    係飾卸之詞，即難採信。
(三)另證人湯家銘雖未能提出異議人違規照片或攝影畫面供異議
    人檢視，然當場舉發交通違規並不以攝影或照相存證為其要
    件，亦不以舉發錄影或照片為唯一之證明方法，若舉發警員
    係親眼見聞違規經過，並經以證人之身分具結後為證述，此
    證人證詞仍不失為證明方法之一種。若強求各種交通違規行
    為均需以照片為其裁罰依據，事實上殆不可行，蓋諸多違規
    行為之發生難以預期，違規狀態稍縱即逝，如闖紅燈（在未
    設置闖紅燈自動照相儀器之處所），未戴安全帽之騎士見警
    攔查，隨即戴上安全帽；未繫安全帶之汽車駕駛見警攔查，
    隨即繫上安全帶等情形，根本無法期待此類違規行為均須攝
    影或照相為證。參以證湯家銘證稱：( 問：異議人違規時你
    們為何為拍照？) 因為異議人違規行駛只有三百公尺，我們
    還沒打開V8之前，他已進入減速車道，違規行為已結束，我
    們來不及打開等語(見本院卷第18頁)，足徵本件舉發員警係
    因異議人違規時間短暫，致未及將違規事實予以攝錄影像，
    而非故不予以拍照存證。又道路交通管理處罰條例第7條之2
    第1項第7款雖規定「以科學儀器取得證據資料證明其行為違
    規」，然上開規定僅限於當場不能或不宜攔截製單舉發，而
    為逕行舉發時，始有其適用，非謂當場攔停舉發亦應以該證
    據方法為之，其舉發始為適法。故本件雖無異議人違規之攝
    影或照片，亦難據此認掣單員警舉發方式有何不當。
(四)至原裁決書認雖載明異議人違規地點為國道一號北上271.3
    公里處，然異議人係自國道一號北上271.6 公里處開始違規
    行駛路肩，業如前述，故原裁決書此部分內容顯係誤載，應
    予更正，併此敘明。
四、綜上，異議人於確有駕車行駛於高速公路違規行駛路肩之違
    規事實。原處分機關依據前揭道路交通管理處罰條例之規定
    予以裁罰，於法即無不當。本件聲明異議為無理由，應予駁
    回。
五、據上論斷，應依道路交通管理處罰條例第87條第2項、道路
    交通事件處理辦法第19條前段，裁定如主文。
中    華    民    國    100    年    7    月    29    日
                  交通法庭法  官  啟夫
上列正本證明與原本無異。
如不服本裁定，應於裁定送達後5日內向本院提出抗告狀（應附
繕本）。
中    華    民    國   100    年    7     月    29    日
                          書記官  侯麗茹